【裁判字號】    97,交聲,3077
【裁判日期】    980107
【裁判案由】    違反道路交通管理處罰條例聲明異議
【裁判全文】
臺灣臺北地方法院交通事件裁定        97年度交聲字第3077號
原處分機關  臺北市交通事件裁決所
受處分人    甲○○
上列受處分人因違反道路交通管理處罰條例案件，對於臺北市交
通事件裁決所於中華民國97年10月6 日所為之處分（原處分案號
：北市裁申字第裁22-ZCB041981號），聲明異議，本院裁定如下
：
    主  文
原處分撤銷。
甲○○汽車駕駛人，行駛於高速公路行車速度超過規定之最高速
限未滿二十公里，處罰鍰新臺幣仟元，並記違規點數壹點。
    理  由
一、按汽車行駛高速公路及快速公路，應依速限標誌指示，高速
    公路及快速公路交通管制規則第5 條第1 項前段定有明文；
    又汽車行駛於高速公路、快速公路或設站管制之道路，不遵
    使用限制、禁止、行車管制及管理事項之管制規則而有行車
    速度超過規定之最高速限或低於規定之最低速限者，處汽車
    駕駛人新臺幣（下同）3000元以上6000元以下罰鍰，並記違
    規點數1 點，道路交通管理處罰條例第33條第1 項第1 款、
    第63條第1 項第1 款分別定有明文。又按汽車違反道路交通
    管理事件，經以科學儀器取得證據資料證明其行為違規，當
    場不能或不宜攔截製單舉發者，得逕行舉發之；前項逕行舉
    發，應記明車輛牌照號碼、車型等可資辨別之資料，查明汽
    車所有人姓名或名稱、住址後，並以該汽車所有人為被通知
    人製單舉發之；受舉發違反道路交通管理事件之受處罰人，
    認為受舉發之違規行為應歸責他人者，應於舉發違反道路交
    通管理事件通知單應到案日期前，檢附相關證據及應歸責人
    相關證明文件，向處罰機關告知應歸責人，處罰機關應即另
    行通知應歸責人到案依法處理，逾期未依規定辦理者，仍依
    本條例各該違反條款規定處罰；依本條例規定逕行舉發之案
    件，推定受逕行舉發人有過失，同條例第7 條之2 第1 項第
    7 款、第4 項、第85條第1 項、第4 項亦分別定有明文。
二、本件異議人即受處分人甲○○所有車牌號碼6138－DT號自用
    小客車，於民國95年4 月5 日16時16分許，行經限速每小時
    100 公里之國道一號南下229.6 公里處，因行車速度達每小
    時118 公里，超過規定之最高限速18公里，經內政部警政署
    國道公路警察局第三警察隊依現場測速儀器採證照片，以公
    警局交字第ZCB041981 號舉發違反道路交通管理事件通知單
    ，逕行舉發「速限100 公里，經雷達（射）測定行速為118
    公里，超速18公里」之違規，嗣經異議人於應到案日期前向
    原處分機關即臺北市交通事件裁決所提出申訴，原處分機關
    函請舉發單位調查結果，仍認異議人所有車輛有前開超速行
    駛之違規行為，乃依道路交通管理處罰條例第33條第1 項第
    1 款及違反道路交通管理事件統一裁罰基準表之規定，裁處
    受處分人罰鍰3000元。嗣受處分人收受上開裁決書後，於97
    年10月21日提出異議，未逾法定聲明異議期限，合先敘明。
三、異議意旨略以：本人開高速公路從未超速，且車子都尚未過
    卻因前車超速太快，導致後方守法的伊被照到車頭，而讓真
    正超速的前車逃之夭夭，實非合理，為此聲明不服，請求撤
    銷原處分云云。
四、本院查：
（一）異議人所有上開車輛於於95年4 月5 日16時16分許，行經
      國道一號南下229.6 公里處，因車速達每小時118 公里，
      超過規定之每小時100 公里最高限速之違規事實，有內政
      部警政署國道公路警察局第三警察隊97年12月11日公警三
      交字第0970309420號函附之現場測速採證照片1 幀在卷可
      證，是本件異議人所有上開車輛確有行車速度超過規定最
      高時速18公里未滿20公里之事實，其違規之行為明確，堪
      以認定。
（二）異議人雖以前揭情詞置辯，惟據內政部警政署國道公路警
      察局第三警察隊以前揭公警三交字第0970309420號函覆本
      院說明：該大隊所使用之雷達測速照相儀器均定期送由經
      濟部標準檢驗局檢定合格在案，絕無誤拍他車之可能，可
      認本件原舉發機關所使用之雷達測速儀器確經檢定合格無
      誤；再者，交通員警掣單舉發違反道路交通管理處罰條例
      所列之違規事實，本質上為行政處分，係公務員基於職務
      上權力，依法就特定之具體事件所為具公法上效果之單方
      行政行為，基於公務員為公法上行為具有公信力之原則，
      該行政行為應可被推定為真正，其據以依法處分之事實認
      定亦為正確無誤。本件雷射測速儀器之精確性業經檢驗合
      格，已如前述，異議人復未提出任何證據證明舉發單位於
      操作上有何疏失，則本件雷射測速儀器於正常使用下所測
      得之數據及所拍攝之採證照片，應屬可信。
（三）惟本件為逕行舉發案件，依前述道路交通管理處罰條例第
      7 條之2 第4 項、第85條第1 項及第4 項之規定，受舉發
      之汽車所有人倘未於通知單所載應到案日期前，檢附相關
      證據及相關證明文件，向處罰機關告知應歸責人並辦理歸
      責於實際駕駛人，即應推定汽車所有人對受舉發之違規行
      為有過失，而以其為違規行為裁罰對象。查異議人即受處
      分人於申訴、聲明異議時，均未否認伊本人於上開時間駕
      駛上開車輛行經該路段之事實，亦未於應到案日期前向處
      罰機關告知實際駕駛人並辦理歸責於實際駕駛人，依前揭
      規定，即應以異議人為本件違規駕駛人而加以裁罰。從而
      ，除依前揭道路交通管理處罰條例第33條第1 項第1 款之
      規定對異議人處以罰鍰外，另應依同條例第63條第1 項第
      1 款之規定併記違規點數1 點。是以，原處分漏未對異議
      人記違規點數1 點，即難認為允洽。
五、綜上所述，本件聲明異議雖無理由，原處分機關依道路交通
    管理處罰條例第33條第1 項第1 款及違反道路交通管理事件
    統一裁罰基準表之規定裁處異議人罰鍰3000元，固非無見。
    惟原處分既有漏未予違規記點之違法，自應由本院將原處分
    撤銷，並依據道路交通管理處罰條例第33條第1 項、第63條
    第1 項第1 款之規定，另裁處如主文第2 項所示，以資適法
    。
據上論斷，應依道路交通案件處理辦法第20條前段，裁定如主文
。
中    華    民    國    98    年     1    月    7     日
                      交通法庭法  官  吳俊龍
上正本證明與原本無異。
如不服本裁定應於送達後5日內向本院提出抗告狀。
                              書記官  劉俊源
中    華    民    國    98    年    1     月    9     日


司法院資訊處製作；財團法人民間司法改革基金會備份。
